臺灣高等法院臺中分院刑事判決　　　　　　　　　　九十年度上訴字第二一七三號
　　上　訴　人
　　即　被　告　乙○○
右上訴人因偽造文書等案件，不服台灣彰化地方法院九十年度訴字第三三七號，中華
民國九十年七月二十三日第一審判決（起訴案號：台灣彰化地方法院檢察署八十九年
度偵字第八九九一號），提起上訴，本院判決如左：
    主  文
原判決撤銷。
乙○○連續行使偽造私文書，足以生損害於他人，處有期徒刑壹年。
如附表一偽造之辛○○、丙○○、丁○○、己○○、庚○○、戊○○之署押均沒收。
    事  實
一、乙○○有偽造文書前科，自民國（下同）八十五年八月一日迄至八十九年五月一
    日止，任職於美商甲○○○保險股份有限公司台灣分公司（下稱甲○○○），擔
    任保險招攬及服務保戶工作之業務員，竟意圖為自己不法之所有，並基於概括之
    犯意，先後於附表一所示之時間，未經保戶辛○○、丙○○、己○○、庚○○、
    戊○○及被保險人丁○○（丙○○之子）之同意，連續偽造辛○○、丙○○、丁○○、己○○、庚○○、戊○○之署押，進而分別偽造如附表一所示之保單借款
    合約書、契約內容變更申請書，足生損害於辛○○、丙○○、丁○○、己○○、
    庚○○及戊○○；另向戊○○偽稱可先在如附表二所示之保單借款合約書上簽立
    署押，以利將來保單借款之方便，乃由無借款意願之戊○○親簽附表二所示之文
    件，進而於八十八年八月二十五日偽造如附表二所示之保單借款合約書後，再分
    別以附表一、二所示之保戶名義，持附表一、二所示偽造之保單借款合約書持向
    甲○○○申請保單借款，使甲○○○陷於錯誤，同意交付如附表一、二所示各筆
    借款而受有損害。乙○○復以附表一所示之契約內容變更申請書持向甲○○○申
    請將前開保戶要保住址、收費及聯絡住址變更為被告位於彰化市○○路一二五號
    之原住處，以便欺瞞前揭保戶保單已被借款之事實，嗣經上揭保戶發現保單借款
    之情事，向甲○○○保險公司查詢始查覺上情。
二、案經甲○○○訴請臺灣彰化地方法院檢察署檢察官偵查起訴。
    理  由
一、經查上訴人即被告乙○○（下簡稱被告）經本院傳訊並未庭，其於原審固曾辯稱
    ：「辛○○部分是經過她本人同意我幫她代簽的，戊○○則是我幫他繳保費，因
    為當初他還在猶豫不決的時候，我就說我先幫他繳保費，他說好。結果他後來又
    說不保了，那已經過時日撤銷權了，我就叫他填保單借款合約書簽名的部分，我
    自己也損失了一半以上云云（參原審卷第四○）；但查辛○○否認有關保單借
    款合約書上之簽名係其所簽或授權乙○○所簽，並稱：被告之前曾向她借錢，說
    要還我錢，然後就匯到她戶頭內，但她不知道被告是用她的保單借錢來還她錢（
    上訴卷第二○頁）；且她不缺錢用，經濟上也沒有困難，更沒有同意乙○○用保
    單借錢；並提出本票、信件影本共五張為證（本院上訴卷第四二頁）；另戊○○亦證稱：空白保單借款合約書上是他所簽名沒錯，但被告當初是告訴他將來貸
    款比較方便，而且貸款出來的錢會匯在他戶頭內，不會有問題，她一直鼓勵他用
    第一份保單的貸款來向她買第二份保險，他原跟她說再考慮，但在簽名的第三天
    他不要想要回來該合約書，被告說已經撕掉了，沒有關係。事實上並沒有，這是
    他事後才知道的，當時他沒有借錢的意思，不然被告她不可能把我的家住址在保
    單上變更成她自己的住址（參本院上訴卷第二○頁）；丙○○證稱：「我的保
    單是還本型的，每三年會還本一次，可是三年到了並沒有收到錢，我打電話到公
    司去，才發現我的錢被她簽名領走了。她也偽造我的借款書去借錢，錢也沒有給
    我。我的錢很足夠，並不需要借錢」（參本院上訴卷第一一七頁）；己○○亦證
    稱：我的通訊地址都被乙○○變更到她自己的住處。她也偽造我的簽名，也利用
    我的名義去借錢，我當時並沒有借錢的需要。她偽造我的保單借款合約書還有契
    約內容變更申請書。是因為我表哥施政豐、及表嫂丙○○告訴我們，他們被偽造
    ，我們去查，才知道也被偽造（上訴卷第一一八頁）；另己○○之妻庚○○亦證
    實：她的情形和她先生己○○說的一樣，事實上她並沒有要借錢，錢也沒有拿到
    （上訴卷第一一八頁）；衡情證人與被告既無怨隙自無誣陷之必要；其次甲○○○代表林林玲惠亦稱：被告確有冒貸辛○○及戊○○之保單，乙○○還將戊○○
    的地址改為她自己家的地址，公司的資料就都寄到乙○○的家，且戊○○借的第
    一筆還的錢，乙○○自己存在她的戶頭內，第二份公司是開禁止背書轉讓，但是
    乙○○透過關係，還是領走了那筆錢（本院卷第五十八頁、五十九頁）；此外如
    原審判決附表一所示之保單借款合約書、契約內容變更申請書及保戶資料等附卷
    足參（偵卷第七頁～二十一頁），被告於偵查亦坦承如附表所示之保單借款合約
    書，除戊○○保單借款合約書上，係戊○○所簽，餘均為她所冒簽無訛（偵卷第
    五十頁反面、原審卷第四十頁反面）；本件被告罪證已明，犯行洵堪認定。
二、核被告乙○○所為，係犯刑法第二百十六條、第二百十條行使偽造私文書罪及第
    三百三十九條第一項詐欺取財罪。其於附表一保單借款契約書及契約內容變更申
    請書上偽造署押之行為係偽造私文書之部分行為，而其偽造附表一、二所示之文
    書後持以行使，偽造之低度行為為行使之高度行為所吸收，均不另論罪。被告先
    後多次行使偽造私文書及詐欺取財之犯行，時間緊接，犯罪構成要件相同，顯係
    出於概括之犯意為之，均為連續犯，應依刑法第五十六條論以一罪，並加重其刑
    。所犯上開二罪間，有方法結果之牽連關係，應依刑法第五十五條後段牽連犯之
    規定從一重之連續行使偽造私文書罪處斷。另就附表一編號十二之部分（即原審
    附表一編號十），雖未據公訴人起訴，但與其業經起訴之犯罪事實，具有連續犯
    之裁判上一罪關係，本院自得一併加以審理。原審因之予以論科，固非無據，但
    查就原審判決附表一編號二所示，丙○○保單0000000000號部分，
    遍查卷證並無此部分之契約內容變更申請書，亦未據檢察官起訴，原審誤認為亦
    有偽造，檢察官已起訴之附表一編號六之部分，漏未判決；就如附表一編號
    二其中丙○○八十七年十一月二日之契約內容變更申請書部分，僅偽造丙○○之
    簽名，並無丁○○之署押，而誤認被告亦有偽造丁○○之署押一枚，另附表一編
    號三之日期應為八十九年四月八日誤載為：八十八年一月二日；就附表一編號
    十二，未敘明有連續犯之關係，竟予以判決，均有未洽，本件上訴人上訴意旨固
    無可取，但原審判決既有可議之處，自應由本院予以撤銷改判，爰審酌被告有偽
    造文書之前科，且身為保險從業人員，本應盡其職責，保障各保戶之權益，竟為
    私人之需要，而罔顧各被害人之權益，擅自偽造，其犯罪情節不輕及其犯罪之動
    機、目的、手段、告訴人所受之損害及犯後迄未與告訴人達成和解等一切情狀，
    量處如主文第二項所宣告之刑，以資懲戒。偽造之辛○○、丙○○、丁○○、己○○、庚○○、戊○○之署押，併依刑法第二百十九條宣告沒收之。
三、被告乙○○經合法傳喚無正當理由不到庭，爰不待其陳述，逕行判決。
四、據上論斷，應依刑事訴訟法第三百七十一條、第三百六十九條第一項前段、第三
    百六十四條、第二百九十九條第一項前段，刑法第五十六條、第五十五條、第二
    百十條、第二百十六條、第二百十九條、第三百三十九條第一項、第四十一條第
    一項、罰金罰鍰提高標準條例第一條前段、第二條，判決如主文。
本案經檢察官壬○○到庭執行職務。
中      華      民      國　    九十一     年     三      月   二十八 　日
                                臺灣高等法院臺中分院刑事第七庭
                                      審判長法　官　林　榮　龍
                                      　　　法  官　江　錫　麟
                                      　　　法　官  謝  說  容
右正本證明與原本無異。
如不服本判決應於收受送達後十日內向本院提出上訴書狀，其未敘述上訴之理由者並
得於提起上訴後十日內向本院補提理由書（均須按他造當事人之人數附繕本）。
　　　　　　　　　　　　　　　　　　　　　　書記官  金  珍  華
中      華      民      國　    九十一     年     三      月   二十九 　日
刑法第二百十條：
偽造、變造私文書，足以生損害於公眾或他人者，處五年以下有期徒刑。
刑法第二百十六條：
行使第二百十條至第二百十五條之文書者，依偽造、變造文書或登載不實事項或使登
載不實事項之規定處斷。
刑法第二百十九條：
偽造之印章、印文或署押，不問屬於犯人與否，沒收之。
刑法第三百三十九條：
意圖為自己或第三人不法之所有，以詐術使人將本人或第三人之物交付者，處五年以
下有期徒刑、拘役或科或併科一千元以下罰金。
以前項方法得財產上不法之利益或使第三人得之者亦同。
前二項之未遂犯罰之。
                    　　　　　　　　　　　　　　　　　　　　　　　　　　Ｉ
附表一：
┌─┬───┬─────┬─────────┬─────────┬─────┬────────┐
│  │要保人│時間      │被偽造署押之文件  │借款金額（新台幣）│偽造署押  │保單號碼        │
├─┼───┼─────┼─────────┼─────────┼─────┼────────┤
│一│辛○○│八十八年十│保單借款合約書    │兩保單合計五萬七千│辛○○二枚│0000000000      │
│  │      │一月八日  │                  │元                │          │0000000000      │
├─┼───┼─────┼─────────┼─────────┼─────┼────────┤
│二│丙○○│八十七年十│契約內容變更申請書│                  │丙○○二枚│0000000000      │
│  │      │一月二日  │                  │                  │          │0000000000      │
│  │      │          │                  │                  │          │0000000000      │
├─┼───┼─────┼─────────┼─────────┼─────┼────────┤
│三│丙○○│八十九年四│契約內容變更申請書│                  │丁○○一枚│0000000000      │
│  │      │月八日    │                  │                  │丙○○二枚│                │
├─┼───┼─────┼─────────┼─────────┼─────┼────────┤
│四│丙○○│八十八年八│保單借款合約書    │五萬元            │丙○○二枚│0000000000      │
│  │      │月二十五日│                │                  │          │                │
├─┼───┼─────┼─────────┼─────────┼─────┼────────┤
│五│己○○│八十八年六│保單借款合約書    │十一萬八千元      │己○○二枚│0000000000      │
│  │      │月十二日  │                  │                  │          │0000000000      │
│  │      │          │                  │                  │          │0000000000      │
├─┼───┼─────┼─────────┼─────────┼─────┼────────┤
│六│己○○│八十八年六│契約內容變更申請書│                  │己○○二枚│0000000000      │
│  │      │月十二日  │                  │                  │          │0000000000      │
│  │      │          │                  │                  │          │0000000000      │
├─┼───┼─────┼─────────┼─────────┼─────┼────────┤
│七│己○○│八十八年八│保單借款合約書    │三萬六千元        │己○○二枚│0000000000      │
│  │      │月二十五日│                  │                  │          │                │
├─┼───┼─────┼─────────┼─────────┼─────┼────────┤
│八│己○○│八十八年十│保單借款合約書    │一萬五千元        │己○○二枚│0000000000      │
│  │      │一月五日  │                  │                  │          │                │
├─┼───┼─────┼─────────┼─────────┼─────┼────────┤
│九│庚○○│八十八年六│保單借款合約書    │十萬一千元        │庚○○二枚│0000000000      │
│  │      │月十二日  │                  │                  │          │0000000000      │
├─┼───┼─────┼─────────┼─────────┼─────┼────────┤
│十│庚○○│八十八年八│保單借款合約書    │四萬九千元        │庚○○二枚│0000000000      │
│  │      │月三十日  │                  │                  │          │                │
├─┼───┼─────┼─────────┼─────────┼─────┼────────┤
│十│庚○○│八十八年八│保單借款合約書    │四萬九千元        │庚○○二枚│0000000000      │
│一│      │月二十五日│                  │                  │          │                │
├─┼───┼─────┼─────────┼─────────┼─────┼────────┤
│十│庚○○│八十八年六│契約內容變更申請書│                  │庚○○三枚│0000000000      │
│二│      │月十二日  │                  │                  │          │0000000000      │
├─┼───┼─────┼─────────┼─────────┼─────┼────────┤
│十│戊○○│八十八年六│契約內容變更申請書│                  │戊○○二枚│0000000000      │
│三│      │月十二日  │                  │                  │          │0000000000      │
└─┴───┴─────┴─────────┴─────────┴─────┴────────┘
附表二：
┌───┬─────┬─────────┬─────────┬────────┐
│要保戶│時間      │被偽造之文書      │借款金額（新台幣）│保單號碼        │
│      │          │                  │                  │                │
├───┼─────┼─────────┼─────────┼────────┤
│戊○○│八十八年八│保單借款合約書    │五萬元            │0000000000      │
│      │月二十五日│                  │                  │                │
└───┴─────┴─────────┴─────────┴────────┘
                                                                        Ｉ
